臺灣臺中地方法院刑事判決
110年度侵訴字第64號
公  訴  人  臺灣臺中地方檢察署檢察官
被      告  張少淮



選任辯護人  周復興  律師
上列被告因妨害性自主罪案件，經檢察官提起公訴（109年度偵
字第34840號），本院判決如下：
    主    文
甲○○犯乘機性交罪，處有期徒刑壹年捌月。緩刑參年；緩刑期間
付保護管束，並應於緩刑期內參加臺灣臺中地方檢察署檢察官所
指定之法治教育課程參場。
    犯罪事實
一、甲○○與Ａ女（即代號：AB000-000000，真實姓名年籍詳卷附
    真實姓名對照表）係前男女朋友。緣Ａ女於民國109年9月4日
    凌晨2時許，因罹患腸胃炎前往醫院就醫結束後，與甲○○共
    同返回位於臺中市○區○○○路000○0巷00號4樓E室之居所後，
    便自行服用安眠藥而昏睡；詎甲○○見Ａ女因服藥而昏睡，處
    於相類精神障礙而不知抗拒之狀態，竟基於乘機性交之犯意
    ，以其生殖器插入Ａ女陰道內之方式，對Ａ女為性交行為一次
    得逞。
二、案經Ａ女訴由臺中市政府警察局第三分局報請臺灣臺中地方
    檢察署檢察官偵查起訴。
    理    由
壹、程序及證據能力部分：
一、按本法所稱性侵害犯罪，係指觸犯刑法第221 條至第227 條
    、第228 條、第229 條、第332 條第2 項第2 款、第334 條
    第2 款、第348 條第2 項第1 款及其特別法之罪；又因職務
    或業務知悉或持有性侵害被害人姓名、出生年月日、住居所
    及其他足資識別其身分之資料者，除法律另有規定外，應予
    保密。警察人員必要時應採取保護被害人之安全措施。行政
    機關、司法機關及軍法機關所製作必須公示之文書，不得揭
    露被害人之姓名、出生年月日、住居所及其他足資識別被害
    人身分之資訊，性侵害犯罪防治法第2 條、第12條定有明文
    。又性侵害犯罪防治法第12條及第13條第1 項所定其他足資
    識別被害人身分之資訊，包括被害人照片或影像、聲音、住
    址、親屬姓名或其關係、就讀學校與班級或工作場所等個人
    基本資料，性侵害犯罪防治法施行細則第6 條，亦定有明文
    。依前揭規定，本案判決書於當事人欄、犯罪事實欄及理由
    欄內關於被害人Ａ女均僅記載代號，合先敘明。
二、次按，被告以外之人於審判外之言詞或書面陳述，除法律有
    規定者外，不得作為證據，刑事訴訟法第159 條第1 項定有
    明文。本件證人Ａ女於警詢中所為之陳述，均屬審判外之陳
    述，依首揭法條規定，原則上亦無證據能力。然被告以外之
    人於審判外之陳述，雖不符刑事訴訟法第159 條之1 至之4 
    之規定，而經當事人於審判程序同意作為證據，法院審酌該
    言詞陳述或書面陳述作成時之情況，認為適當者，亦得為證
    據。當事人、代理人或辯護人於法院調查證據時，知有第15
    9 條第1 項不得為證據之情形，而未於言詞辯論終結前聲明
    異議者，視為有前項之同意，此刑事訴訟法第159條之5 亦
    定有明文。本件被告甲○○及其辯護人於本院審理中對證據能
    力亦不爭執，且至言詞辯論終結前，就前開證人言詞之證據
    能力亦未聲明異議。再前開證人之陳述，未經被告及辯護人
    主張有何非出於自由意志之情形，是本件認為容許其陳述之
    證據能力，亦無不當，應依刑事訴訟法第159 條之5 之規定
    ，認前開證人上開之證述具有證據能力。
三、次按，被告以外之人於偵查中向檢察官所為陳述，除顯有不
    可信之情況者外，得為證據，刑事訴訟法第159 條之1 第2
    項定有明文。偵查中對被告以外之人（包括證人、鑑定人、
    告訴人、被害人及共同被告等）所為之偵查筆錄，或被告以
    外之人向檢察官所提之書面陳述，性質上均屬傳聞證據。惟
    現階段刑事訴訟法規定檢察官代表國家偵查犯罪、實施公訴
    ，依法其有訊問被告、證人及鑑定人之權，證人、鑑定人且
    須具結，而實務運作時，檢察官偵查中向被告以外之人所取
    得之陳述，原則上均能遵守法律規定，不致違法取供，其可
    信度極高，職是，被告以外之人前於偵查中已具結而為證述
    ，除反對該項供述得具有證據能力之一方，已釋明「顯有不
    可信之情況」之理由外，不宜以該證人未能於審判中接受他
    造之反對詰問為由，即遽指該證人於偵查中之陳述不具證據
    能力。本件證人Ａ女於檢察官偵查中所為之陳述，被告及其
    辯護人未曾提及檢察官在偵查時有不法取供之情形，亦未釋
    明上開證人之供述有顯不可信之情況，依上說明，其於偵查
    中之證言自具有證據能力，合先敘明。
貳、實體部分：
一、上開犯罪事實，業據被告於檢察官偵查中及本院審理時均坦
    承不諱，核與證人Ａ女於警詢及檢察官偵查中證述之情節均
    相符；此外，復有性侵害案件代號與真實姓名對照表、性侵
    害犯罪事件通報表、被害人繪製之現場圖、犯罪嫌疑人指認
    表、LINE對話翻拍資料等附卷可稽，足認被告自白核與事實
    相符。
二、按稱性交者，謂非基於正當目的所為之下列性侵入行為：㈠
    以性器進入他人之性器、肛門或口腔，或使之接合之行為。
    ㈡以性器以外之其他身體部位或器物進入他人之性器、肛門
    ，或使之接合之行為，刑法第10條第5 項定有明文。次按，
    對於男女利用其精神、身體障礙、心智缺陷或其他相類之情
    形，不能或不知抗拒而為性交者，刑法第225 條第1 項設有
    處罰之明文。其所謂相類之情形，係指被害人雖非精神、身
    體障礙、心智缺陷，但受性交時，因昏暈、酣眠、泥醉等相
    類似之情形，致無同意性交之理解，或無抗拒性交之能力者
    而言；至被害人之所以有此情狀，縱因自己之行為所致，仍
    不能解免乘機對其性交者之刑責。又刑法第225 條第1 項之
    乘機性交罪，除以行為人之性交行為係利用被害人精神障礙
    、身體障礙、心智缺陷或其他相類似之情形外，尚須被害人
    「不能或不知抗拒」始足當之。所謂「不能或不知抗拒」，
    係指被害人因上開精神障礙等情形，達於無法或難以表達其
    意願之程度，而處於無可抗拒之狀態而言（最高法院96年度
    台上字第4376號、103 年度台上字第456 號判決意旨參照）
    。本件被告利用Ａ女業因服藥昏睡而不知反抗之機會，以其
    生殖器插入Ａ女陰道內等情，業據Ａ女指訴及被告供承明確，
    而Ａ女之所以陷入昏睡，復非被告之行為所造成，是核其所
    為，係犯刑法第225 條第1 項之乘機性交罪。
三、又按，刑法第59條規定犯罪之情狀可憫恕者，得酌量減輕其
    刑，其所謂「犯罪之情狀」，與同法第57條規定科刑時應審
    酌之一切情狀，並非有截然不同之領域，於裁判上酌減其刑
    時，應就犯罪一切情狀（包括第57條所列舉之10款事項），
    予以全盤考量，審酌其犯罪有無可憫恕之事由（即有無特殊
    之原因與環境，在客觀上足以引起一般同情，以及宣告法定
    低度刑，是否猶嫌過重等等），以為判斷。查本件被告所犯
    強制性交罪，法定本刑為3 年以上10年以下有期徒刑之罪，
    被告於本院審理中業已坦然認罪，並與被害人Ａ女達成和解
    ，有本院調解程序筆錄在卷為憑（見本院卷第131、132頁）
    ，足認其良心未泯，確有悔悟之意，其因一時未能克制性慾
    而偶然犯案，依被告主觀心態及其行為之客觀侵害程度綜觀
    察，倘處以本罪最輕本刑有期徒刑3 年仍嫌過重，是其犯罪
    情狀相較於法定之重刑，在客觀上足以引起一般人之同情，
    情節尚堪憫恕，爰依刑法第59條之規定，對被告所犯前揭犯
    行，予以酌減其刑。
四、爰審酌被告在夜深人靜的時刻，為滿足一己私欲，竟利用告
    訴人服藥昏睡而無力抗拒的機會，對其為性交行為，足見其
    對兩性觀念之偏差，絲毫未有何等尊重女性之認知，本非不
    得予以嚴懲；惟斟酌被告前未曾受有任何刑之宣告，有臺灣
    高等法院被告前案紀錄表附卷可佐，堪認素行良好，犯後均
    坦承犯行，態度良好，有效節省司法資源，復與告訴人達成
    和解並當場履行賠償等一切情狀，量處如主文所示之刑，以
    示懲儆。末按，被告前未曾因故意犯罪受有期徒刑以上刑之
    宣告，其於案發後積極與被害人達成和解，均已如前述，堪
    認良心未泯，其因一時短於思慮、誤觸刑典，經此偵審教訓
    ，當知所警惕，信無再犯之虞，本院審酌上情，認所宣告之
    刑以暫不執行為適當，併予宣告緩刑3年，以啟自新，並觀
    後效；又本院斟酌被告於本案之犯罪情節，為使被告深植守
    法觀念，記取本案教訓，並理解兩性交往相處應有之尊重，
    導正偏差行為，為防止其再犯，併依同條項第8 款之規定，
    命被告應參加臺灣臺中地方檢察署檢察官所指定之法治教育
    課程3場；暨被告本件所犯刑法第225條之罪為刑法第91條之
    1 所列之罪，爰併依同法第93條第1 項第1 款、第2 款之規
    定，諭知其緩刑期間付保護管束。
據上論斷，應依刑事訴訟法第299 條第1 項前段，刑法第225 條
第1 項、第59條，第74條第1 項第1 款、第2 項第8 款、第93條
第1 項，判決如主文。
本案經檢察官張聖傳提起公訴，檢察官乙○○到庭執行職務。
中　　華　　民　　國　　110 　年　　11　　月　   16 　日
                  刑事第六庭    審判長法  官  柯志民

                                      法  官  陳昱翔

                                      法  官  戰諭威
以上正本證明與原本無異。
如不服本判決應於收受判決後20日內向本院提出上訴書狀，並應
敘述具體理由；其未敘述上訴理由者，應於上訴期間屆滿後20日
內向本院補提理由書（均須按他造當事人之人數附繕本）「切勿
逕送上級法院」。
告訴人或被害人如不服判決，應備理由具狀向檢察官請求上訴，
上訴期間之計算，以檢察官收受判決正本之日起算。 
                                      書記官  許家豪
中　　華　　民　　國　　110 　年　　11　　月　   16 　日

附錄論罪科刑法條：
中華民國刑法第225條：
對於男女利用其精神、身體障礙、心智缺陷或其他相類之情形，
不能或不知抗拒而為性交者，處3 年以上10年以下有期徒刑。
對於男女利用其精神、身體障礙、心智缺陷或其他相類之情形，
不能或不知抗拒而為猥褻之行為者，處6 月以上5 年以下有期徒
刑。
第1 項之未遂犯罰之。